【裁判字號】    95,交聲,104
【裁判日期】    951130
【裁判案由】    違反道路交通管理處罰條例聲明異議
【裁判全文】
臺灣花蓮地方法院交通事件裁定         95年度交聲字第104號
原處分機關  交通部公路總局臺北區監理所花蓮監理站
異  議  人  新聯泰交通事業股份有限公司
法定代理人  林羽田
上列異議人等因違反道路交通管理處罰條例案件，對於交通部公
路總局台北區監理所花蓮監理站民國95年7月24日所為之裁決處
分（原處分案號：花監違字第裁44-P00000000號），聲明異議，
本院裁定如下：
    主  文
原處分撤銷。
新聯泰交通事業股份有限公司汽車所有人，汽車裝載貨物超過核定
之總重量，處罰鍰新台幣參萬肆仟元，並記汽車違規紀錄壹次。
    理  由
一、按「條汽車裝載貨物超過核定之總重量、總聯結重量者，處
    汽車所有人罰鍰，並記汽車違規紀錄一次，其應歸責於汽車
    駕駛人時，除依第三項規定處汽車駕駛人罰鍰及依第63條第
    1 項第2 款規定記點外，並記該汽車違規紀錄一次。有前2
    項規定之情形者，應責令改正或當場禁止通行，並處新臺幣
    1 萬元罰鍰，超載10公噸以下者，以總超載部分，每1 公噸
    加罰新臺幣1千 元；超載逾10公噸至20公噸以下者，以總超
    載部分，每1 公噸加罰新臺幣2 千元；超載逾20公噸至30公
    噸以下者，以總超載部分，每1 公噸加罰新臺幣3 千元；超
    載逾3 0 公噸者，以總超載部分，每1 公噸加罰新臺幣5 千
    元。未滿1 公噸以1 公噸計算。」，道路交通管理處罰條例
    第29條之2 第1 項、第3 項規定甚明。再按「汽車駕駛人之
    行為有左列情形之一，當場不能或不宜攔截製單舉發者，得
    對汽車所有人逕行舉發處罰：‧‧‧三、不服從指揮稽查而
    逃逸，...」，道路交通管理處罰條例第7 條之2 第1 項第4
    款亦定有明文。
二、原處分意旨略以：原舉發機關以受處分人即異議人新聯泰交
    通事業股份有限公司所有車牌號碼763-GX號營業貨運曳引車
    ，於民國95年6 月25日上午10時30分，行經台11丙線12.5公
    里處，經警察發現車上載運級配砂石超出車斗成駝峰狀顯有
    超載情形而攔停示意駕駛人停車受檢，然駕駛人不服從指揮
    逕將車輛開往加油站內停放，並鎖住車門逕行離去（此部分
    另經原處分機關以花監違字第裁44-P00000000號裁處之，經
    異議人聲明異議後，於本院95年8月15日調查庭當庭撤回異
    議，附此敘明），經警發現該車核重35噸，丈量總重量為
    46.45 噸，超重11.45 噸等情，經拍攝相片逕行舉發，異議
    人未依限繳納罰緩，由原處分機關以其違反道路交通管理處
    罰條例第29條之2 第1 項、第3 項之規定，裁處罰鍰
    新臺幣34,000元，此有花蓮縣警察局花警交字第P00000000
    號舉發違反道路交通管理事件通知單、現場相片影本及上開
    裁決書等在卷足據。
三、聲明異議意旨略：本件遭舉發車輛雖然載砂石級配，比重應
    該沒有2.3T，含泥量、水量很高，實際上比重沒有這麼高，
    我們回去以地磅丈量只有38噸重，如果警方認定比重2.1 是
    可以接受云云。
四、經查：
    (一)異議人所有上開營業貨運曳引車之核定總重量為35公噸
        ，而異議人所屬司機駕駛上開車輛載運貨物，於上開時
        、地為警攔檢，因駕駛人鎖上車門逕行離去，經台中縣
        縣警察局以丈量法得總重量為46.45噸，超重11.45 噸
        等情，異議人未依限繳納罰緩之事實，有花蓮縣縣警
        察局舉發違反道路交通管理事件通知單、裁決書、現場
        照片在卷可稽，而質諸舉發警員黃子奇到庭證稱：「當
        時駕駛人經我們攔檢，請他出示駕照行照，請他配合過
        磅，司機未配合，當時地磅場距離現場只有幾公里，因
        為當時我們看到他的裝載級配呈駝峰狀，所以認為他可
        能有超載，我們是根據交通處罰條例第七條當場不能舉
        發的逕行舉發，所以依據取締砂石車作業規定，量長寬
        高乘以比重，比重是2.3，依照交通部取締砂石車比重
        作業規定，之前我取締過這樣類似案件很多件，有的是
        沙子，沙子比重1.7，有的是碎石，碎石的比重視1.5
        ，級配比重比較重，是2.3，我們用目視的方式看他們
        載的東西來定比重，本件是河川地挖取出來，沒有篩選
        過，所以是依級配的比重，另外他們車輛是最多35噸，
        我們是看車子車頭的側面標示載重的噸數，本件是標示
        35噸，我們開單是看載重是否有車過載重量的10％
       ，本件車輛不能超過38.5噸，所以我們就開單。」、「
         本件我們取締是從寬認定，因為他載的東西已經超過
         車頭，但是我們是量內部的長寬高。」等語，並提出
        花蓮縣警察局交通隊製作各類砂石貨車丈量過磅計算表
        為證，此外，亦有卷附花蓮縣警察局95年10月17日花警
        交字第09500416980號函及所附警察局取締違規砂石車
        注意事項與內政部警政署95年11月8日警署交字第09501
        4292 9號函所附裝載砂石土方車輛使用專用車輛或專用
        車廂規定及交通部81年3月20日有關混凝土攪拌車裝載
        有關事項會議結論等資料可參。另依卷附採證相片所示
        ，拍攝時異議人營業曳引車停放位置確實在停在加油站
        旁，鎖上車門逕行離去，足以認定異議人所有之車輛駕
        駛人確實有不聽警員制止而逕行離去之違規事實，此亦
        為異議人所不爭執，而車輛車斗內裝載之物品，確實係
        有含水量高之濕沙及碎石之級配無誤，故本案警方依法
        以丈量方式，認定載運係濕沙及碎石物，而參酌花蓮縣
        政府警察局製作各類砂石貨車丈量過磅計算表，依比重
        為2.3T計算後，認定總重量為46.45噸，超重11.45噸一
        節，難認有違誤，至於異議人雖辯稱回去自行磅重僅有
        38 頓，然未提出任何照片或書證以資證明，自難採信
        。從而原處分機關據以援引道路交通管理處罰條例第29
        條之2第1項、第3項之規定及違反道路交通管理事件統
        一裁罰基準表，裁處罰鍰34,000元，核無不當，本件異
        議為無理由，應予駁回。
  （二）原處分機關以異議人所有前開營業貨運曳引車超重11.
        45公噸，依道路交通管理處罰條例第29條之2第3項規定
        處異議人罰鍰新臺幣3萬4,000元，參照前開規定，應記
        汽車違規紀錄一次，然裁決書漏未記載，異議人聲明異
        議雖無理由，但原裁決處分既有上開可議之處，自應予
        撤銷，依道路交通管理處罰條例第29條之2第1項、第3
        項，違反道路交通管理事件統一裁罰基準表，自為裁定
        裁罰異議人如主文第2項所示，以資適法。
五、據上論斷，應依道路交通案件處理辦法第20條前段，裁定如
    主文。
中    華    民    國    95    年    11    月    30    日
                          臺灣花蓮地方法院交通法庭
                                  法  官    張嘉芬
上列正本證明與原本無異。
如對本裁定不服，應於送達後5日內，向本院提出抗告狀（應抄
附繕本）
                                  書記官
中    華    民    國    95    年    12    月    4     日


司法院資訊處製作；財團法人民間司法改革基金會備份。
